【裁判字號】    98,台上,3095
【裁判日期】    980604
【裁判案由】    妨害自由
【裁判全文】
最高法院刑事判決            九十八年度台上字第三０九五號
上  訴  人  台灣高等法院台中分院檢察署檢察官
上  訴  人
即  被  告  甲○○
            乙○○
共      同
選任辯護人  柯伊伶律師
上列上訴人等因被告等妨害自由案件，不服台灣高等法院台中分
院中華民國九十五年十月十二日第二審判決（九十五年度上訴字
第一０八一號，起訴案號：台灣台中地方法院檢察署九十三年度
偵字第一三九四八號），提起上訴，本院判決如下：
    主  文
上訴駁回。
    理  由
按刑事訴訟法第三百七十七條規定：上訴於第三審法院，非以判
決違背法令為理由，不得為之；是提起第三審上訴，應以原判決
違背法令為理由，係屬法定要件；如果上訴理由書狀並未依據卷
內訴訟資料具體指摘原判決不適用何種法則或如何適用不當，或
所指摘原判決違法情事，顯與法律規定得為第三審上訴理由之違
法情形不相適合時，均應認其上訴為違背法律上之程式，予以駁
回。本件原判決認定上訴人即被告甲○○、乙○○（下稱被告等
）均有如其事實欄所載之犯行，因而撤銷第一審關於被告等此部
分科刑之判決，改判依修正前刑法第五十五條規定，從重論其等
以共同以非法方法，剝奪人之行動自由罪（甲○○為累犯），處
甲○○有期徒刑一年二月、乙○○有期徒刑一年。已詳敘所憑證
據及認定之理由，就渠等否認犯行之辯解，認不足採信，亦於理
由內予以指駁，俱有卷存證據資料可資覆按。檢察官上訴意旨略
以：依財政部台灣省南區國稅局（下稱南區國稅局）民雄稽徵所
民國九十四年六月十九日函所附九十一年度營利事業所得稅核定
稅額繳款書、送達回執等影本及證人即財政部台灣省中區國稅局
（下稱中區國稅局）承辦員劉玉雯之證詞，可認被告甲○○於變
更為順閎國際有限公司（下稱順閎公司）負責人時，對該公司欠
稅事實應無認知，則中區國稅局是否有以其他方式將該公司欠稅
事宜暨欠稅金額通知順閎公司變更後之負責人（即甲○○）乙端
，攸關被告二人有無不法所有意圖之認定，原判決未予查究釐清
，遽行判斷，洵有違誤。被告等上訴意旨則以：(一)、告訴人賴加
淋之指訴，先後存有瑕疵，且所提驗傷診斷書距案發日已有四日
，原判決未依聲請對告訴人實施測謊鑑定，即逕為不利於伊等之
認定，自有未合。(二)、原判決認伊等所為，係犯刑法第三百零二
條第一項妨害自由及同法第三百三十九條之二第一項以不正方法
由自動付款設備取得他人之物罪。然理由就上開二罪之法律關係
未予敘明，併有理由欠備之可議云云。
惟按證據之取捨與證據之證明力如何，均屬事實審法院得自由裁
量、判斷之職權；苟其此項裁量、判斷，並不悖乎通常一般之人
日常生活經驗之定則或論理法則，又於判決內論敘其何以作此判
斷之心證理由者，即不得任意指摘其為違法，而據為提起第三審
上訴之合法理由。而告訴人供述前後縱有差異，事實審法院依憑
告訴人前後之供述，斟酌其他證據，本於經驗與論理法則，取其
認為真實之一部，作為論罪之證據，自屬合法。原判決係依憑告
訴人之指訴、中山醫學大學附設醫院中港分院出具關於告訴人受
有右前胸挫傷合併瘀青傷害之診斷證明書、病歷、照片以及南區
國稅局民雄稽徵所關於順閎公司確有欠稅被查核之復函暨附件，
中區國稅局民權稽徵所關於順閎公司欠稅金額計新台幣一百四十
二萬七千四百七十三元之復函及所附欠稅總歸戶查詢明細表等證
據資料，認定順閎公司有前揭欠稅事實，被告等固無為自己不法
所有之強盜意圖，然確有本件妨害自由等犯行，已於理由加以論
述，復敘明被告等否認犯行之辯詞，係出於飾卸之圖，委無足取
；而證人即鼎盛珠寶銀樓負責人許炳琛、茂訊電腦股份有限公司
職員吳明倫之證詞，亦不足為有利被告二人之論據，暨本件事證
業臻明確，且距案發時日已逾經年，被告等及其選任辯護人聲請
對告訴人測謊乙節，尚無必要等旨，所為論斷，合於經驗、論理
法則，要難指為違法。又證人劉玉雯於第一審法院九十四年四月
七日審理期日證稱：（九十三年六月間）甲○○後來有到國稅局
來，有提到伊與前任負責人有糾紛等語；而告訴人於第一審法院
九十四年七月七日亦陳稱：案發當日，甲○○有外出去國稅局查
告訴人欠稅之資料等詞，原審參酌前揭南區國稅局、中區國稅局
函復有關順閎公司欠稅資料，認定被告等係因順閎公司欠稅事宜
，方向告訴人索賠，主觀上無強盜之不法所有意圖，所為認定亦
難謂與卷內事證不符。檢察官上訴意旨及被告等上訴意旨(一)所為
指摘，要非適法。再依原判決事實認定，被告等係以妨害自由之
手段，達成其等以不正方法由自動付款設備取得告訴人存款予以
賠償損害之目的，且原判決據上論結欄亦援引修正前刑法第五十
五條規定為其依據，顯係認定被告二人所犯本件妨害自由與以不
正方法由自動付款設備取得他人之物罪間，有方法與目的之行為
時牽連犯關係，而從一重論以妨害自由罪，其適用法則洵無不當
。至其理由就上開二罪之法律關係漏未敘述，固有理由未備之疏
失，然既不影響於原判決之主旨，被告等上訴意旨(二)執以指摘原
判決違法，仍非合法之第三審上訴理由。其餘上訴意旨復未依據
卷內訴訟資料具體指摘原判決究竟如何違背法令，或所指摘原判
決違法情事，顯與法律規定得為第三審上訴理由之違法情形不相
適合。檢察官及被告等之上訴為違背法律上之程式，俱應予駁回
。又裁判上一罪案件之一部分，得提起第三審上訴者，其不得上
訴第三審部分，依審判不可分原則，第三審法院亦應併予審判，
但以得上訴部分其上訴合法為前提。本件得上訴之妨害自由部分
，其上訴為不合法，本院由程序上予以駁回，對於牽連之輕罪即
以不正方法由自動付款設備取得他人之物部分，自無從併為實體
上審判，此部分既屬刑事訴訟法第三百七十六條第一款之案件，
為不得上訴第三審之案件，其等上訴不合法，應併予駁回。至乙
○○被訴侵占遺失物部分，業經第一審法院判決無罪確定，附此
明。
據上論結，應依刑事訴訟法第三百九十五條前段，判決如主文。
中    華    民    國  九十八  年    六    月    四    日
                      最高法院刑事第八庭
                          審判長法官  洪  文  章
                                法官  王  居  財
                                法官  郭  毓  洲
                                法官  黃  梅  月
                                法官  邱  同  印
      本件正本證明與原本無異
                                      書  記  官
中    華    民    國  九十八  年    六    月    六    日
                                                     Ｍ


司法院資訊處製作；財團法人民間司法改革基金會備份。
